臺灣臺中地方法院交通事件裁定　　　　100年度交聲字第844號
原處分機關　交通部公路總局臺中區監理所
異議人即
受處分人　　謝建州
上列受處分人因違反道路交通管理處罰條例案件，對於交通部公
路總局臺中區監理所民國100年2月24日所為之處分（原處分案號
：中監違字第裁60-Z00000000號裁決書）聲明異議，本院裁定如
下：
    主    文
異議駁回。
    理    由
一、原處分意旨略以：異議人即受處分人謝建州於民國100年1月
    27日5時26分許，駕駛車牌號碼7103-LJ號自小客車，行經國
    1道北上187.5K處，因「拒絕警方接受酒精測試檢定(經警方
    多次講解及示範仍不配合吹試)」違規，經國道公路警察局
    第三警察隊警員依違反道路交通管理處罰條例第35條第4項
    當場舉發。受處分人於期限內到案申訴，經舉發單位函復後
    仍不服，本所遂於100年2月24日以中監違字第裁60-Z000000
    00號違反道路交通管理事件裁決書，裁處受處分人罰鍰新臺
    幣（下同）60,000元整，吊銷駕駛執照，3年內禁考（本案
    罰鍰已繳納）；逾期則依裁決書處罰主文規定裁處。
二、聲明異議意旨略以：上開違規行為，伊於停靠路肩後，下車
    詢問是否有超速，並致歉。警員要求實施酒測，伊同意。警
    察先生有示範如何吹酒測，伊也同樣吹測，但機器無顯示。
    前後共吹測約二十次上下，但均無結果，警察即開立拒測，
    並調扣車輛。伊詢問警察先生為何要說伊拒測，前後已極力
    配合酒測，但警員以伊使用"消極行為"理由執意開立罰單，
    並通知有異議就去申訴。伊異議如下:第一點，伊並無任何
    違規單所述之拒測行為，已有積極配合酒測二十次左右，如
    果單說是機器無法顯示結果就說是拒酒測，有誰能保證機器
    一定不會有問題?第二點，國道公路警察局第三警察隊所給
    予的回函並無詳細說明錄音中本人所說的下午6~7點附近有
    喝過1~2罐啤酒只籠統說明伊有承認喝酒，且飲用多瓶，明
    顯有含糊帶過，並無詳細聽錄音及無詳細提出事實，讓人產
    生誤會，爰聲明異議云云。
三、按汽車駕駛人拒絕酒精濃度測試之檢定者，處60,000元罰鍰
    ，並當場移置保管該汽車及吊銷該駕駛執照；又汽車駕駛人
    ，曾依道路交通管理處罰條例第35條第4項前段規定吊銷駕
    駛執照者，3年內不得考領駕駛執照，道路交通管理處罰條
    例第35條第4項前段、第67條第2項前段分別定有明文。上揭
    立法意旨，係因人飲酒後注意力、反應力均較常人為低，若
    駕車上路，對路上其他汽車或行人之生命、身體安全均存有
    危險性，故特立法嚴禁酒後駕車，以保障路上過往車輛及行
    人之法益，並課予汽車駕駛人有接受酒精濃度測試檢定之義
    務，便利測試檢定作業之及時順利實施，以取得客觀正確之
    判測結果，進而防免可能產生之交通事故，是汽車駕駛人遇
    有警員測試檢定，即應配合受檢，不得以任何理由拒絕或拖
    延，否則即屬違反上開規定，應受裁罰。又按道路交通管理
    處罰條例第35條授權員警實行酒精濃度測試之規定，乃基於
    員警執行交通稽查勤務之必要性所設，員警固然不能毫無理
    由對路人實施酒測，然只要有事實足認駕駛人有酒駕可能性
    ，其發動門檻即已足備。再按警察對於已發生危害或依客觀
    合理判斷易生危害之交通工具，得予以攔停並採行下列措施
    ：一要求駕駛人或乘客出示相關證件或查證其身分。二檢查
    引擎、車身號碼或其他足資識別之特徵。三要求駕駛人接受
    酒精濃度測試之檢定，警察職權行使法第八條著有明文，是
    員警依客觀合理判斷，自得對易生危害之交通工具實施攔停
    ，並對駕駛人實施酒測，而所謂「依客觀合理判斷易生危害
    之交通工具」，基本上係依員警執法時自身之主觀認知判定
    ；如駕駛人認員警有何執行不當之情形時，為確保員警執行
    公務之正當性，及兼顧個別人民之權益，汽車駕駛人得於員
    警值勤之際，當場表示異議，惟員警若仍堅持實施酒測，汽
    車駕駛人則僅得要求員警提供書面紀錄，嗣後提起訴願及行
    政訴訟，不得拒絕接受酒精濃度測試檢定，以達維護社會大
    眾交通安全之公共利益。
四、經查：
(一)受處分人於100年1月27日5時26分許，駕駛車牌號碼7103-LJ
    號自小客車，經國1道北上187.5K處，因「拒絕警方接受酒
    精測試檢定(經警方多次講解及示範仍不配合吹試)」違規，
    經國道公路警察局第三警察隊警員依違反道路交通管理處罰
    條例第35條第4項舉發等情，有國道公路警察局舉發違反道
    路交通管理事件通知單、違反道路交通管理事件裁決書、取
    締過程錄音光碟各乙份在卷可稽。
(二)上開時間、地點，員警對受處分人進行攔檢時，係因發現上
    開自小客車之謝君身上有濃濃酒味，遂請其下車帶至安全處
    所以免發生危險，並請其配合實施酒精測試，有內政部警政
    署國道公路警察局第三警察隊100年2月15日公警三交字第
    1000370209號書函附卷可佐，是客觀上員警對於駕駛汽車在
    路上行駛之受處分人，產生其可能有酒後駕車之合理判斷，
    員警依法自可要求受處分人進行呼氣酒精濃度之測試檢定。
    受處分人雖辯稱其並未拒絕接受酒精濃度測試檢定，然經本
    院勘驗本件受處分人拒絕接受酒精濃度測試之蒐證錄音光碟
    ，本件經舉發員警進行酒精測試高達十餘次，自經警方依法
    攔停實施酒精濃度測試檢定，到警方以受處分人拒絕接受酒
    精濃度測試檢定而開立舉發違反道路交通管理事件通知單，
    時間長達約一小時，期間受處分人雖口頭一再聲稱願意配合
    酒精測試，惟經警方以酒測器一再測試，酒測器始終未偵測
    到受處分人有吐氣之情形，查呼氣酒精測試器既係設計專用
    於對不特定對象測試呼氣所含酒精濃度之儀器，其設計上自
    係以簡易為原則，亦即受測者僅需依正常方式吹氣，即可輕
    易完成檢測，當不致要求受測者需配合施行高難度之動作始
    能完成，且本件舉發員警業已多次教導並示範受處分人正確
    之吹氣方式，以受處分人之年齡及生活智識程度，理應對於
    吐氣之方式有所了解，況該吐氣動作又係一般人均可完成之
    簡易動作，然受處分人於進行酒精濃度測試時，竟皆未按員
    警之指示，僅以嘴含住酒精測試器，以吸氣、憋氣及斷斷續
    續吐氣之方式敷衍員警，顯見受處分人係以消極不配合之手
    段拒絕酒測，堪以認定。
(三)又受處分人雖質疑本件酒測器之機器有問題或短路致無法顯
    示酒測結果，然查本件執勤員警對受處分人執行酒精濃度檢
    測時所使用之呼氣酒精測試器（器號：020728），係於99年
    10月8日由經濟部標準檢驗局檢定合格，其有效期限至100年
    10月30日止，且該測試器在對受處分人測試時使用之次數為
    第139次，並未超過視同屆滿有效期限之1000次，此有經濟
    部標準檢驗局核發之編號M0JA0000000號呼氣酒精測試器檢
    定合格證書及序號020728、案號139之酒精濃度測試列表單
    各1份在卷可考。從而，本件員警舉發時所使用之呼氣酒精
    測試器，既經經濟部標準檢驗局定期檢定合格，且檢測時仍
    在檢定合格之有效期限內，堪認該呼氣酒精測試器之準確性
    無疑，且合乎一般使用，準此，若以正常方式吹氣，應可輕
    易完成檢測程序。是以，苟非受測者因抗拒測試，故意以唇
    、舌抵住吹管或其他方式減少吹氣進入儀器，衡情，當不致
    發生無法完成測試之情事，足認被告辯稱機器有問題云云，
    尚不足採信，據此，益徵受處分人當有拒絕酒測之違規事實
    ，委無疑義。
五、綜上所述，受處分人確有於上開時間、地點，因疑似有酒後
    駕車之情形，經警要求接受酒精濃度測試檢定，惟遭受處分
    人拒絕之違規事實，至為明確。受處分人所辯，委無足採。
    從而，原處分機關據以依道路交通管理處罰條例第35條第4
    項、第67條第2項規定，裁處受處分人罰鍰60,000元，吊銷
    駕駛執照，3年內禁考，並無不當，本件異議為無理由，應
    予駁回。
六、據上論斷，應依道路交通管理處罰條例第87條第2項、道路
    交通事件處理辦法第18條，裁定如主文。
中    華    民    國   100    年    3     月    28    日
                  交通法庭    法  官  蔡美華
上正本證明與原本無異。
如不服本裁定，應於送達後5日內，向本院提出抗告狀。
                              書記官  謝惠雯
中    華    民    國   100    年    3     月    28    日